臺灣臺南地方法院民事判決
110年度簡上字第231號
上  訴  人  陳火順

被  上訴人  財政部國有財產署南區分署

法定代理人  黃莉莉
訴訟代理人  蔡文健律師
            高華陽律師
上列當事人間請求給付使用補償金事件，上訴人對於本院新市簡
易庭民國110年10月25日110年度新簡字第6號民事判決提起上訴
，本院於民國111年7月20日言詞辯論終結，判決如下：
    主      文
上訴駁回。
第二審訴訟費用由上訴人負擔。
    事實及理由
一、上訴人方面
  ㈠聲明：⒈原判決廢棄。⒉被上訴人於第一審之訴駁回。
  ㈡陳述除引用與原判決記載相同者外，上訴人補稱：其於30多
    年前向被上訴人購地興建房屋後，雖曾在房屋後面搭建工寮
    ，但房屋已經被拍賣，也沒有再繼續使用工寮；該工寮亦非
    坐落臺南市○市區○○段0000地號國有土地（下稱系爭土地）
    上烤漆板造平房（下稱系爭建物），故其非系爭建物所有權
    人，被上訴人不得向其請求返還不當得利；系爭建物使用人
    係陳鄭梅甚，益徵上訴人非系爭建物所有權人；被上訴人所
    指其所為簽名均非真正，恐係他人擅自拿取上訴人身分證影
    本而為；系爭土地沒有臨路，其不同意以臨路價格向被上訴
    人承租等語。
二、被上訴人方面
  ㈠聲明：上訴駁回。
  ㈡陳述除引用與原判決記載相同者外，被上訴人補稱：本件事
    證已經明確，上訴人提起本件上訴為無理由；被上訴人請求
    返還不當得利均係以申報地價5%計算，此計算方式已經遠低
    於私人土地租金行情，系爭土地屬於新市區主要經濟活動範
    圍，被上訴人請求金額並未過高等語。
三、兩造間爭執事項
　　被上訴人依不當得利請求上訴人給付新臺幣(下同)250,211
    元，及其中186,831元自民國109年8月22日起、其中63,380
    元自110年9月11日起，均至清償日止，按週年利率5%計算之
    利息，有無理由？
四、本院得心證理由
　㈠無法律上之原因而受利益，致他人受損害者，應返還其利益
    ，雖有法律上之原因，而其後已不存在者，亦同；不當得利
    之受領人，除返還其所受之利益外，如本於該利益更有所取
    得者，並應返還，但依其利益之性質或其他情形不能返還者
    ，應償還其價額；受領人於受領時，知無法律上之原因或其
    後知之者，應將受領時所得之利益，或知無法律上之原因時
    所現存之利益，附加利息，一併償還；如有損害，並應賠償
    ，民法第179條、第181條、第182條第2項分別定有明文。
　㈡系爭土地為由被上訴人管理之國有土地，系爭建物占用系爭
    土地如附圖編號Ａ所示（占用面積69.83平方公尺），且上訴
    人配偶陳鄭梅甚經常使用系爭建物等事實，為兩造所不爭執
    ，復有土地建物查詢資料1份、戶籍謄本1份、現場照片8張
    、臺南市政府警察局善化分局110年3月31日南市警善偵字第
    1100163226號函1份、勘驗筆錄1份、複丈成果圖1份在卷可
    稽（見司促卷第13頁、第25頁、原審卷第49頁至第63頁、第
    83頁、第107頁至第109頁、第113頁），自堪認定。上訴人
    固以前詞置辯，惟查：
　　⒈被上訴人於104年10月30日發函通知上訴人拆除地上物騰空
      返還系爭土地，上訴人受訴外人陳亮宏委任於104年11月2
      0日，前往財政部國有財產署南區分署臺南辦事處，申請
      承租國有非公用不動產之系爭土地，嗣上訴人於107年1月
      15日表示其為系爭建物所有權人，申請改由上訴人續辦承
      租系爭土地案件，被上訴人於107年1月24日發函通知同意
      辦理，上訴人復於107年3月1日提出申請書，重申系爭建
      物為上訴人所有等事實，有財政部國有財產署南區分署臺
      南辦事處104年10月30日台財產南南三字第10432048540號
      函影本1份、承租國有非公用不動產申請書影本1份、申請
      書影本2份在卷可佐（見本院卷第61頁至第62頁、第159頁
      、第177頁及第183頁至第184頁），堪認系爭建物所有權
      人應為上訴人。
　　⒉上訴人雖辯稱：被上訴人所指其於前揭申請書上所為簽名
      均非真正，恐係他人擅自拿取上訴人身分證影本而為；系
      爭建物使用人係陳鄭梅甚，益徵上訴人非系爭建物所有權
      人等語。惟上訴人受訴外人陳亮宏委任申請承租系爭土地
      ，係"親自"於104年11月20日前往現場辦理，此觀該申請
      書記載「本人親自到場辦理，經核對身份文件無誤」足明
      （見本院卷第159頁），可見上訴人早已知悉被上訴人請
      求騰空返還系爭土地，只是上訴人於104年間欲以其子即
      陳亮宏名義辦理承租事宜，真正經手處理此事務者仍係上
      訴人。參以被上訴人均已將相關函文合法送達上訴人戶籍
      地，除上訴人本人或其家人獲悉相關函文內容而得提出申
      請書外，他人均無從獲悉函文內容而依通知提出申請書，
      縱無法確認該申請書係由上訴人親自書寫，但該申請書應
      係由上訴人親自或授權蓋用印章，較符常情。況經常使用
      系爭建物者為上訴人配偶陳鄭梅甚，如系爭建物非上訴人
      或其家人所有，當無容許陳鄭梅甚使用之理；而盜用身分
      證影本後偽造文書係犯罪行為，其他人亦無動機盜用上訴
      人身分證影本並偽造文書，導致自己必須承擔刑罰風險；
      參以被上訴人於陳亮宏到庭證述不知系爭建物為誰所有後
      ，已不慎坦承「我蓋的時候他才10幾歲而已，他怎麼會知
      道！」（見原審卷第226頁），益徵系爭建物所有權人確
      係上訴人無訛。則被上訴人依據民法不當得利法律關係，
      請求上訴人應返還系爭建物無權占用系爭土地之相當租金
      之不當得利，自屬有據。
　㈢上訴人雖稱：系爭土地沒有臨路，不同意以臨路價格承租等
    語。惟不當得利與租賃契約之法律關係不同，上訴人稱不同
    意以臨路價格承租，已有誤會。其次，系爭土地與民生路巷
    弄相臨，有現場照片及示意圖與複丈成果圖在卷可憑（見原
    審卷第49頁至第63頁、第75頁、第113頁），上訴人稱系爭
    土地沒有臨路，核與客觀事證不符，可能係因系爭建物周遭
    有其他建物或地上物而有誤會。本院審酌系爭土地位於臺南
    市新市區福壽段，屬於臺南市新市區主要經濟活動範圍，參
    以系爭土地周遭工商繁榮程度、上訴人占用系爭土地所受利
    益及經濟價值等全部相關情狀後，認被上訴人主張按申報地
    價年息5%計算，尚屬適當。據此計算，上訴人自104年7月29
    日起至110年8月31日止，所受相當於租金之不當得利金額應
    為250,211元（計算式詳如附表所示）。
　㈣上訴人所有系爭建物占用如附圖編號Ａ所示，業經本院論述認
    定如前。上訴人復未曾陳明其有何權源使用系爭土地，堪認
    上訴人確因無權占用系爭土地而獲有利益，致系爭土地所有
    權人（由被上訴人管理）受有損害。該占有利益因性質而不
    能返還，故上訴人應償還其價額。上訴人於獲得該占有利益
    時，已知無法律上之原因，應將受領時所得之利益附加利息
    ，一併償還。茲被上訴人僅請求其中186,831元自支付命令
    送達翌日即109年8月22日起、其中63,380元自民事準備書續
    ㈠狀送達翌日即110年9月11日起計算之利息，自屬有據。
五、綜上所述，被上訴人依據不當得利之法律關係，請求上訴人
    給付250,211元，及其中186,831元自109年8月22日起、其中
    63,380元自110年9月11日起，均至清償日止，按週年利率5%
    計算之利息，為有理由，應予准許。原審判命上訴人如數給
    付並依職權宣告假執行，於法並無不合。上訴人指摘原判決
    不當，求予廢棄改判，為無理由，應予駁回。
六、本件事證已臻明確，兩造其餘攻擊防禦方法及所提證據，經
    本院斟酌後，核與判決結果不生影響，爰不逐項論述，併此
    敘明。
七、據上論結，本件上訴為無理由，依民事訴訟法第436條之1第
    3項、第449條第1項、第78條，判決如主文。
中　　華　　民　　國　　111 　年　　8 　　月　　10　　日
              民事第一庭審判長法　官　劉秀君　　
                              法　官　施志遠　　　　　
                              法　官　陳谷鴻
附表：
占用土地：臺南市○市區○○段0000地號    占用期間 計算公式:公告地價×占用面積×年息5％÷12＝每月使用補償金（小數點以下無條件捨去） 每月使用補償金×占用期間＝應繳金額（小數點以下無條件捨去） 備註 104年7月29日至104年12月31日 8,300元×69.83㎡×5％÷12月＝2,414元 ①2,414元×3/31＝233元 ②2,414元×5個月＝12,070元 起訴時請求給付186,831元。 105年1月1日至 108年12月31日 12,500元×69.83㎡×5％÷12月＝3,636元 3,636元×48個月＝174,528元  109年1月1日至 110年8月31日 10,893元×69.83㎡×5％÷12月＝3,169元 3,169元×20個月＝63,380元 起訴後擴張請求63,380元。 總計  250,211元  
以上正本證明與原本無異。   
本判決不得上訴。
中　　華　　民　　國　　111 　年　　8 　　月　　15　　日
                              書記官  呂伊謦